【裁判字號】    98,上易,988
【裁判日期】    981224
【裁判案由】    違反毒品危害防制條例
【裁判全文】
臺灣高等法院高雄分院刑事判決         98年度上易字第988號
                                    98年度上易字第1011號
上  訴  人  臺灣高雄地方法院檢察署檢察官
被      告  甲○○
                    （現於台灣高雄第二監獄執行中）
上列上訴人因被告違反毒品危害防制條例案件，不服臺灣高雄地
方法院98年度審訴字第2896號、第3736號中華民國98年11月25日
第一審判決（起訴案號：臺灣高雄地方法院檢察署98年度毒偵字
第3097號、3549號、4439號），提起上訴，本院判決如下：
     主  文
上訴駁回。
     理  由
一、按不服地方法院之第一審判決而上訴者，應向管轄第二審之
    高等法院為之。上訴書狀應敘述具體理由。上訴書狀未敘述
    上訴理由者，應於上訴期間屆滿後20日內補提理由書於原審
    法院，逾期未補提者，原審法院應定期間先命補正。第二審
    法院認為上訴書狀未敘述理由或上訴有第362 條前段之情形
    者，應以判決駁回之。但其情形可以補正而未經原審法院命
    其補正者，審判長應定期間先命補正。刑事訴訟法第361 條
    、第367 條，分別定有明文。所謂不服第一審判決之具體理
    由，必係依據卷內既有訴訟資料或提出新事證，指摘或表明
    第一審判決有何採證認事、用法或量刑等足以影響判決本旨
    之不當或違法，而構成應予撤銷之具體事由，始克當之（例
    如：依憑證據法則具體指出所採證據何以不具證據能力，或
    依憑卷證資料，明確指出所為證據證明力之判斷如何違背經
    驗、論理法則）；倘僅泛言原判決認定事實錯誤、違背法令
    、量刑失之過重或輕縱，而未依上揭意旨指出具體事由，或
    形式上雖已指出具體事由，然該事由縱使屬實，亦不足以認
    為原判決有何不當或違法者（例如：對不具有調查必要性之
    證據，法院未依聲請調查亦未說明理由，或援用證據不當，
    但除去該證據仍應為同一事實之認定），皆難謂係具體理由
    ，俾與第二審上訴制度旨在請求第二審法院撤銷、變更第一
    審不當或違法之判決，以實現個案救濟之立法目的相契合，
    並節制濫行上訴。是以上訴人之上訴書狀或補提之上訴理由
    書，雖有敘述上訴理由，惟並未具體敘述第一審判決有上述
    違法、不當情形，即與未敘述具體理由無異，其所為上訴，
    即不符合上訴之法定要件。
二、本件原判決以：被告甲○○前因施用毒品案件，經裁定送觀
    察、勒戒及強制戒治，於民國（下同）93年10月13 日 執行
    完畢釋放後，經臺灣高雄地方法院檢察署檢察官檢察官以93
    年度戒毒偵字第1056號為不起訴處分確定。復因竊盜案件，
    經判處有期徒刑4 月確定；又因施用毒品，經法院先後於95
    年及96年間判處罪刑確定，接續執行後，於96年10月4 日縮
    刑期滿執行完畢。詎仍不知悔改，明知甲基安非他命業經公
    告分別列為毒品危害防制條例第2 條第2 項第第2 款之第二
    級毒品，不得非法持有、施用，竟基於施用第二級毒品甲基
    安非他命之犯意，分別於附表編號2 、4 、6 所示時地，以
    上開各編號所示方式，施用第二級毒品甲基安非他命各1 次
    （附表編號1 、3 、5 所示施用第一級毒品海洛因部分未據
    上訴），嗣經警分別查獲，並扣得如附表編號4 所示第二級
    毒品甲基安非他命之事實，除經被告甲○○自承在卷外，其
    先後3 次為警查獲經採集其尿液送驗結果均呈嗎啡即海洛因
    代謝物及甲基安非他命陽性反應，有高雄市立凱旋醫院、臺
    灣檢驗科技股份有限公司出具之濫用藥物尿液檢驗報告在卷
    可稽。扣案附表編號4 所示之晶體1 包，經送鑑定結果，呈
    甲基安非他命陽性反應，有法務部調查局濫用藥物實驗室鑑
    定書、高雄醫學大學附設中和紀念醫院檢驗報告各1 紙及高
    雄市立凱旋醫院濫用藥物成品檢驗鑑定書2 紙在卷可考。被
    告甲○○上開自白與事實相符，其確有施用第第二級毒品甲
    基安非他命之犯行堪以認定。復敘明其5 年以內再犯且係累
    犯，因而適用毒品危害防制條例第10條第2 項、刑法第47條
    第1 項之規定，審酌被告甲○○前曾因施用毒品案件，經送
    觀察、勒戒及強制戒治，並經法院判刑且執行完畢，仍復犯
    本件施用毒品等罪，顯見其自制力不足，尚未能戒絕毒癮，
    實有不該；惟念其施用毒品乃自戕一己之身體健康，尚未對
    他人造成危害，犯後坦承犯行等一切情狀，就附表編號附表
    編號2 、4 、6 所示犯行，均量處有期徒刑5 月，復依刑法
    第51條第5 款之規定，就所犯上開之罪及附表編號1 、3 、
    5 所示未經上訴部分之施用第一級毒品罪部分，合併定其應
    執行刑為為2 年9 月，編號4 所示之晶體係第二級毒品甲基
    安非他命，爰依毒品危害防制條例第18條第1 項前段之規定
    諭知沒收銷燬之。已依卷存證據詳敘所憑認定之證據與認定
    之理由。所為論敘，經核並無違背經驗法則或論理法則，量
    處刑亦屬允當。
三、檢察官於98年12月2 日收受判決後於同年12月4 日具狀提起
    上訴，上訴意旨以：(一)量刑輕重雖屬法院職權之行使，惟原
    審量刑時需審酌刑法第57條所列各款科刑應審酌事項，亦須
    依法形成心證而綜合全情予以裁量。次量刑雖屬法官之裁量
    權，然法院行使此項裁量權，亦非得以任意或自由為之，仍
    應受一般法律原理原則之拘束，同時須符合法律授權之目的
    ，且考量法律秩序之理念、國民法律感情等，尤其應遵守比
    例原則及平等原則之意旨，否則即可能構成裁量濫用之違法
    。(二)本件原審認定被告甲○○有附表編號2 、4 、6 施用第
    二級之犯行，且僅附表編號4 該次扣得被告甲○○所有之第
    二級毒品甲基安非他命1 包。又原審認被告甲○○持有上開
    第二級毒品甲基安非他命之低度行為為施用之高度行為所吸
    收，不另論持有毒品罪。惟原判決書附表編號2 、6 所示施
    用第二級毒品之犯罪事實，並未扣得毒品，惟原審對附表編
    號2 、4 、6 之施用第二級毒品犯行，均判處有期徒刑5 月
    ，未就是否扣得毒品，扣案毒品數量多寡等犯罪情節輕重，
    分別視之，而均為相同之量刑，顯已違反比例原則及平等原
    則，自難認妥適等語，指摘原判決不當。惟原判決附表編號
    4 所示扣案之毒品甲基安非他命僅0.228 公克，數量極微，
    則原判決就被告甲○○3 次施用第二級毒品均量處有期徒刑
    5 月，並無違反比例及平等原則，是檢察官執上開事由指摘
    原判決量刑不當，與未依據卷內既有訴訟資料或提出新事證
    ，指摘或表明第一審判決有何量刑等足以影響判決本旨之不
    當，而構成應予撤銷之具體事由無異，按之上開規定，檢察
    官之上訴顯屬違背法律上之程式，應由本院依同法第367 條
    前段、第372 條規定，不經言詞辯論逕行判決如主文。
中    華    民    國    98    年    12    月    24    日
                  刑事第四庭    審判長法  官  蕭權閔
                                      法  官  陳吉雄
                                      法  官  李嘉興
以上正本證明與原本無異。
本判決不得上訴。
中    華    民    國    98    年    12    月    28    日
                                      書記官  郭榮芳
附表：
┌──┬────┬─────┬─────┬──────────┬─────────┬──────┐
│編號│犯罪時間│犯罪地點  │犯罪方法  │查獲時地            │所犯之罪及宣告刑  │  本院案號  │
│    │        │          │          │                    │                  │（偵查案號）│
├──┼────┼─────┼─────┼──────────┼─────────┼──────┤
│ 1  │98年4 月│高雄市前鎮│以將海洛因│於98年4 月25日12時30│甲○○犯施用第一級│98年度審訴字│
│    │24日21時│區○○街16│摻入香菸內│許，在高雄市前鎮區佛│毒品罪，累犯，處有│第2896號（98│
│    │許      │6 號住處房│點燃成煙霧│南街170 號前，因行跡│期徒刑捌月。扣案之│年度毒偵字第│
│    │        │間內      │狀之方式施│可疑為警盤查，並當場│第一級毒品海洛因│3097、3549號│
│    │        │          │用第一級毒│扣得其所有之第一級毒│包（驗前淨重分別為│）          │
│    │        │          │品海洛因1 │品海洛因3 包（驗前淨│零點壹陸公克、零│            │
│    │        │          │次        │重分別為0.136 公克、│點零伍伍公克、零點│            │
│    │        │          │          │0.055 公克、0.143 公│壹肆公克，驗後淨│            │
│    │        │          │          │克，驗後淨重分別為0.│重分別為零點壹貳陸│            │
│    │        │          │          │126 公克、0.046 公克│公克、零點零肆陸公│            │
│    │        │          │          │、0.135 公克），且經│克、零點壹伍公克│            │
│    │        │          │          │警方採集尿液送驗，檢│）均沒收銷燬之。  │            │
│    │        │          │          │驗結果呈嗎啡、甲基安│                  │            │
│    │        │          │          │非他命陽性反應。    │                  │            │
├──┼────┼─────┼─────┼──────────┼─────────┼──────┤
│ 2  │98年4 月│高雄市三民│以將甲基安│同上                │甲○○犯施用第二級│同上        │
│    │25日凌晨│區○○路某│非他命置於│                    │毒品罪，累犯，處有│            │
│    │1、2時許│友人住處廁│玻璃球吸食│                    │期徒刑伍月。      │            │
│    │        │所內      │器內用火燒│                    │                  │            │
│    │        │          │烤產生煙霧│                    │                  │            │
│    │        │          │吸食之方式│                    │                  │            │
│    │        │          │施用第二級│                    │                  │            │
│    │        │          │毒品甲基安│                    │                  │            │
│    │        │          │非他命1 次│                    │                  │            │
├──┼────┼─────┼─────┼──────────┼─────────┼──────┤
│ 3  │98年5 月│高雄市前鎮│以將海洛因│於98年5 月13日12時30│甲○○犯施用第一級│同上        │
│    │12日17時│區○○街16│摻入香菸內│分許，在高雄市前鎮區│毒品罪，累犯，處有│            │
│    │許      │6號住處   │點燃成煙霧│佛南路162 號前，因行│期徒刑捌月。扣案之│            │
│    │        │          │狀施用之方│跡可疑為警盤查，並當│第一級毒品海洛因壹│            │
│    │        │          │式施用第一│場扣得其所有之第一級│包（驗前淨重為零點│            │
│    │        │          │級毒品海洛│毒品海洛因1 包（驗前│貳玖伍公克、驗後淨│            │
│    │        │          │因1 次    │淨重為0.295 公克、驗│重為零點貳捌肆公克│            │
│    │        │          │          │後淨重為0.284 公克）│）沒收銷燬之。    │            │
│    │        │          │          │及第二級毒品甲基安非│                  │            │
│    │        │          │          │他命1 包（驗前淨重為│                  │            │
│    │        │          │          │0.228 公克、驗後淨重│                  │            │
│    │        │          │          │為0.223公克 ），且經│                  │            │
│    │        │          │          │警方採集尿液送驗，檢│                  │            │
│    │        │          │          │驗結果呈嗎啡、甲基安│                  │            │
│    │        │          │          │非他命陽性反應。    │                  │            │
├──┼────┼─────┼─────┼──────────┼─────────┼──────┤
│ 4  │98年5 日│高雄市三民│以將甲基安│於上述時地經警查獲，│甲○○犯施用第二級│同上        │
│    │13日凌晨│區○○路友│非他命置於│並扣得同上所述之第二│毒品罪，累犯，處有│            │
│    │1、2時許│人住處    │玻璃球吸食│級毒品甲基安非他命1 │期徒刑伍月。扣案之│            │
│    │        │          │器內用火燒│包（驗前淨重為0.228 │第二級毒品甲基安非│            │
│    │        │          │烤產生煙霧│公克、驗後淨重為0.22│他命壹包（驗前淨重│            │
│    │        │          │吸食之方式│3 公克）。          │為零點貳貳捌公克、│            │
│    │        │          │施用第二級│                    │驗後淨重為零點貳貳│            │
│    │        │          │毒品甲基安│                    │公克）沒收銷燬之│            │
│    │        │          │非他命1 次│                    │。                │            │
├──┼────┼─────┼─────┼──────────┼─────────┼──────┤
│5   │98年7月4│高雄市苓雅│以將海洛因│於98年7月4日18時20分│甲○○犯施用第一級│98年度審訴字│
│    │日11時許│區○○○路│摻入香菸內│許，在高雄市苓雅區光│毒品罪，累犯，處有│第3736號（98│
│    │        │148之61號 │點燃成煙霧│華一路148之61號前， │期徒刑捌月。扣案之│年度毒偵字第│
│    │        │租屋處    │狀施用之方│因疑似交付海洛因予嚴│第一級毒品海洛因壹│4439號）    │
│    │        │          │式施用第一│錦雄（轉讓毒品部分另│包（淨重壹點貳捌公│            │
│    │        │          │級毒品海洛│經檢察官簽分偵辦）為│克，空包裝重零點貳│            │
│    │        │          │因1 次    │警盤查，並經其同意前│零公克）沒收銷燬之│            │
│    │        │          │          │至上開租屋處執行搜索│。                │            │
│    │        │          │          │，當場扣得其所有之第│                  │            │
│    │        │          │          │一級毒品海洛因1 包（│                  │            │
│    │        │          │          │淨重為1.28公克，空包│                  │            │
│    │        │          │          │裝重0.20公克），且經│                  │            │
│    │        │          │          │警方採集尿液送驗，檢│                  │            │
│    │        │          │          │驗結果呈嗎啡、甲基安│                  │            │
│    │        │          │          │非他命陽性反應。    │                  │            │
├──┼────┼─────┼─────┼──────────┼─────────┼──────┤
│6   │98年7月4│同上      │以將甲基安│同上                │甲○○犯施用第二級│同上        │
│    │日中午某│          │非他命置於│                    │毒品罪，累犯，處有│            │
│    │時      │          │玻璃球吸食│                    │期徒刑伍月。      │            │
│    │        │          │器內用火燒│                    │                  │            │
│    │        │          │烤產生煙霧│                    │                  │            │
│    │        │          │吸食之方式│                    │                  │            │
│    │        │          │施用第二級│                    │                  │            │
│    │        │          │毒品甲基安│                    │                  │            │
│    │        │          │非他命1 次│                    │                  │            │
└──┴────┴─────┴─────┴──────────┴─────────┴──────┘


司法院資訊處製作；財團法人民間司法改革基金會備份。
